【裁判字號】    99,易,1548
【裁判日期】    991126
【裁判案由】    竊佔
【裁判全文】
臺灣高雄地方法院刑事判決              99年度易字第1548號
公  訴  人  臺灣高雄地方法院檢察署檢察官
被      告  蔡日清
上列被告因竊佔案件，經檢察官提起公訴（99年度偵字第15855
號），本院判決如下：
    主  文
蔡日清無罪。
    理  由
一、公訴意旨略以：被告蔡日清為鳳山新清鳳歌劇團負責人，其
    意圖為自己不法之所有，而基於竊佔之犯意，自民國96年12
    月6 日起至98年7 月28日止，擅自在高雄縣鳳山市○○段6
    地號之國有土地上，將該土地唯一聯外道路以圍籬、鐵皮圍
    起並設置鐵門，且上鎖禁止他人任意進出，並於該土地上停
    放鳳山新清鳳歌劇團所有車牌號碼ZY-485、013-QL、592-UK
    等3 輛自小貨車，竊佔上開國有土地，因認被告蔡日清涉犯
    刑法第320 條第2 項竊佔罪嫌等語。
二、按犯罪事實應依證據認定之，無證據不得認定犯罪事實，刑
    事訴訟法第154 條第2 項定有明文。所謂證據，須適於為被
    告犯罪事實之證明者，始得採為斷罪資料，如未能發現相當
    證據，或證據不足以證明，自不能以推測或擬制之方法，以
    為裁判基礎。次按認定不利於被告之事實，須依積極證據，
    茍積極之證據本身存有瑕疵而不足為不利於被告事實之認定
    ，即應為有利於被告之認定，更不必有何有利之證據，而此
    用以證明犯罪事實之證據，猶須於通常一般人均不至於有所
    懷疑，堪予確信其已臻真實者，始得據以為有罪之認定，倘
    其證明尚未達到此一程度，而有合理性之懷疑存在，致使無
    從為有罪之確信時，即應為無罪之判決。
三、訊據被告蔡日清固不否認伊擔任鳳山新清鳳歌劇團之負責人
    ，而車牌號碼ZY-485、013-QL、592-UK等3 輛自小貨車為鳳
    山新清鳳歌劇團所有之事實，惟堅決否認有何竊佔之犯行，
    辯稱：伊曾經在96年間停車於前開國有土地，但國有財產局
    張貼公告禁止停車後就在高雄縣大寮鄉「代天宮」旁租用空
    地停車，之後伊腳受傷，沒有開車，可能是家人找不到位置
    才臨時停在上開空地，圍籬、鐵皮、門鎖均不是伊設置等語
    。經查：
  1.公訴意旨認被告涉犯竊佔罪，無非以財政部國有財產局臺灣
    南區辦事處人員於曾96年12月6 日應民眾檢舉，至高雄縣鳳
    山市○○段6 地號土地勘查時，見鳳山新清鳳歌劇團所有車
    牌號碼ZY-485號之車輛停放於上開國有土地；98年7 月28日
    勘查該地時，又見登記為鳳山新清鳳歌劇團所有之013-QL、
    592-UK車輛停放於該處，而停車地點對外通道上圍有柵欄、
    鐵皮，且有上鎖等情為其論據。
  2.查ZY-485號車輛曾於96年12月6 日停放於高雄縣鳳山市○○
    段6 號地號之國有土地，013-QL、592-UK號車輛曾於98年7
    月28日停放於上開國有土地，而該3 輛車均為鳳山新清鳳歌
    劇團所有等事實，經證人即96年12月間至現場勘查之國有財
    產局承辦人員謝明煌、黃浩如、證人即98年間勘查土地人員
    李富稜、廖偉伸證述明確，另有國有財產局提供照片（偵卷
    第31至33頁）、車籍查詢基本資料詳細畫面3 紙（偵卷第34
    至36頁）可資證明，並有土地登記第二類謄本1 紙（偵卷第
    38頁）足憑，復為被告所不否認，上開事實首堪認定。
  3.惟就被告是否於上開土地聯外道路上設置圍籬、鐵皮及上鎖
    乙節，經被告堅決否認，查證人即告訴代理人李富稜證稱：
    現場相片之圍籬不知道是誰架設的（偵卷第26、27頁）；證
    人謝明煌亦稱：不清楚那個門是誰鎖的（本院卷第21頁）；
    證人廖偉伸復證稱：不了解該處之鐵門、柵欄是否為國有財
    產局人員設置時（本院卷第25頁），是被告有無設置圍籬、
    鐵皮並將鐵門上鎖以竊佔前開土地之行為，並無積極證據可
    證。而高雄縣鳳山市○○段6 地號土地，於95年3 、4 月間
    即有為民眾擅自占用之情形，經財政部國有財產局臺灣南區
    辦事處以95年4 月11日臺財產南改字第0950015549號公告該
    處為國有土地、請勿占用，並於95年4 月19日至上址張貼公
    告，財政部國有財產局臺灣南區辦事處人員另於95年6 月19
    日就該土地被佔用一事提出告訴，高雄縣政府警察局鳳山分
    局偵查後，移送於該處搭建鐵棚之郭清興，郭清興嗣經本院
    以95年度簡字第6916號判刑確定，此有證人謝明煌於本院之
    證述可證（本院卷第20頁），復有本院依職權調取本院95年
    度簡字第6916號刑事簡易判決1 份、高雄縣政府警察局鳳警
    刑移字第0950001520號刑案偵查卷宗內照片為憑；又證人廖
    偉伸於99年4 月22日至上址勘查時，鳳山新清鳳歌劇團之車
    輛並未停放於該處，惟仍有貨櫃、廢棄車輛停放於上揭土地
    ，此亦有證人廖偉伸於本院證述足參（本院卷第27頁）。以
    該處自95年3 、4 月間迄99年4 月間均有被佔用之狀況，曾
    經於上址搭建棚架、停放車輛、堆置貨櫃者，應非僅有被告
    1 人，如以鳳山新清鳳歌劇團之車輛曾停放於該處，遽推斷
    被告有如起訴書所述以圍籬及鐵皮設置活動式鐵門、上鎖禁
    止他人進入等行為，容有未恰。
  4.次按竊佔罪之成立，以意圖不法利益，私擅佔據他人之不動
    產，歸於自己或第三人支配之下為要件。查財政部國有財產
    局臺灣南區辦事處人員僅曾於96年12月6 日及98年7 月28日
    至高雄縣鳳山市○○段6 地號之土地勘查，發覺有鳳山新清
    鳳歌劇團之車輛停放於上開土地，惟依卷內證據，無從得知
    96年12月7 日至98年7 月27日間，上開土地使用之情形如何
    。而被告於96年6 月27日至98年6 月30日間，以每月租金新
    臺幣1500元之費用，承租高雄縣大寮鄉○○○路482 號對面
    空地停放其大貨車，此有租地同意書1 份（本院卷第43頁）
    可證，是就被告而言，亦無庸甘冒刑責，以竊佔國有土地之
    方式停放車輛，自無法單以鳳山新清鳳歌劇團之車輛，偶於
    96年12月6 日、98年7 月28日2 日停放於高雄縣鳳山市○○
    段6 地號土地等情，即認被告有將上開土地歸於自己支配之
    竊佔犯意。
  5.至證人謝明煌、廖偉伸雖均證稱渠等至現場勘查時，聯外道
    路之出入口設有鐵門，且有上鎖，鳳山新清鳳歌劇團之車輛
    停放於鐵門內（本院卷第19頁、24至25頁），惟證人僅於96
    年12月6 日、98年7 月28日勘查而停留於該處時，見聞鳳山
    新清鳳歌劇團車輛停放於鐵門內之情形，已如前述，至於該
    鐵門是否無時無刻均上鎖，或於每日何時段打開；係何人上
    鎖，又由何人持有鑰匙，均屬不明，被告辯稱該處只是鐵皮
    被推上、並沒有鎖起來等語，尚非不可採信，而難僅以前情
    認定該處之圍籬、鐵皮、鐵門為被告設置，或推論被告有何
    竊佔之行為。
四、綜上所述，被告有無竊佔之犯行，仍有合理懷疑，依檢察官
    所舉之證據不足以證明被告確有竊佔犯行。此外，復查無其
    他積極證據足資認定被告確有檢察官所指之竊佔犯行，既不
    能證明被告犯罪，揆諸前開法條之規定，依法自應為被告無
    罪之諭知。
據上論斷，應依刑事訴訟法第301條第1項，判決如主文。
本案經檢察官童志曜到庭執行職務。
中    華    民    國    99    年    11    月    26    日
                  刑事第一庭    法  官  蔡書瑜
以上正本證明與原本無異。
如不服本判決應於收受送達後10日內向本院提出上訴書狀，並應
敘述具體理由；如未敘述上訴理由者，應於上訴期間屆滿後20日
內向本院補提理由書（均須按他造當事人之人數附繕本）「切勿
逕送上級法院」。
中    華    民    國    99    年    11    月    26    日
                                書記官  林玉珊

司法院資訊處製作；財團法人民間司法改革基金會備份。
